【裁判字號】    89,台上,4854
【裁判日期】    890816
【裁判案由】    違反藥事法
【裁判全文】
最高法院刑事判決                              八十九年度台上字第四八五四號
    上 訴 人  台灣高等法院檢察署檢察官
    被    告  甲○○
右上訴人因被告違反藥事法案件，不服台灣高等法院中華民國八十九年五月二十九日
第二審更審判決（八十九年度上更(二)字第一四九號，起訴案號：台灣台北地方法院檢
察署八十四年度偵字第六九八號），提起上訴，本院判決如左：
    主  文
原判決撤銷，發回台灣高等法院。
    理  由
本件原判決以公訴意旨略以：被告甲○○未經許可，基於概括之犯意，自民國八十三
年五月間起，連續對外自稱「張阿姨」，販賣含有「DIETHY LPROPION」 成份之減肥
藥品予住在台北縣三重市○○○路十五巷十二號之告訴人蔡美惠服用，因蔡美惠服用
後身體感覺不適，向台北市政府衛生局檢舉，經該局函送偵辦。因認被告涉犯藥事法
第八十三條第一項之販賣禁藥罪嫌云云。經審理結果，不能證明被告犯罪，因而撤銷
第一審論處被告連續明知為禁藥而販賣罪刑之判決，改判諭知被告無罪，固非無見。
惟查：(一)、證人即台北市政府衛生局技士蔡淑玲於第一審證稱其試撥0000000
號電話，撥通後有一中年婦女接電話，與其洽談買賣減肥藥事宜，該女子堅持不告知
伊所在地等語（見第一審卷第三十八頁背面），而該電話係被告之夫張宏裕借卓春滿
名義租用，業據張宏裕、卓春滿供證屬實（見偵查卷第九頁、第二十四頁），被告亦
供承該電話從未借予他人使用（見原審法院八十四年十二月二十九日、八十五年一月
三十日訊問筆錄），足徵蔡淑玲基於告訴人之檢舉打前開電話時，該電話確由被告使
用中。蔡淑玲上開證述情節與告訴人蔡美惠指訴有自稱「張阿姨」之被告利用上述電
話販賣前揭減肥藥等情節相符。此項不利於被告之證據資料，何以捨而不採，未見於
理由內說明，逕予摒棄不加採納，顯有可議。(二)、警方於八十三年十二月十九日至台
北市○○街八十一巷八號之六被告之住處搜索時，查獲紅白色空膠囊十包，每包約一
千粒，空塑膠罐二十五瓶，不知名草藥八瓶（見他字第二八三五號卷第十四頁搜索扣
押筆錄），而該紅白色空膠囊與告訴人提出其所稱向被告購買之減肥藥膠囊大小、顏
色均相同，已據第一審當庭勘驗屬實（見第一審卷第六十三頁）。上開空膠囊是否為
被告所有﹖是否預備供裝減肥藥出售之用﹖何以屋內有近萬粒之空膠囊﹖原審未詳查
釐清，遽行判決，亦有未合。(三)、被告於案發之初，堅決否認有任何販賣減肥藥品之
行為，嗣告訴人提出其所指被告為販賣減肥藥商品而刊登之廣告及購自被告用以配合
減肥藥物服用之茶葉後，被告即改稱：「我有登廣告，是賣無子檸檬的廣告」，「無
子檸檬有去脂減肥及預防糖尿病」，「茶葉是與檸檬一起的」等語（見原審法院上訴
字卷第四十六頁、第五十九頁），而告訴人亦指稱：「我是跟她（指被告）買減肥藥
，他附帶茶葉及檸檬給我，說這樣效果比較好」等語（同上卷第四十六頁）。如被告
未曾販賣任何減肥藥予告訴人，何以其所稱「茶葉是與檸檬一起的」，與告訴人所稱
被告賣減肥藥附送茶葉及檸檬等語，亦即茶葉及檸檬同時交付之情節相符﹖被告如僅
販賣無子檸檬，何以不在其住處交易，且不肯讓買方知其住處﹖何以案發之初不敢承
認﹖凡此重要待證事項，原審未深入研求，率行判決，難謂無調查未盡及理由欠備之
疏誤。檢察官上訴意旨指摘原判決違背法令，尚非全無理由，應認仍有發回更審之原
因。
據上論結，應依刑事訴訟法第三百九十七條、第四百零一條，判決如主文。
中      華      民      國    八十九    年      八      月      十六    日
                              最高法院刑事第九庭
                                  審判長法官  張  信  雄
                                        法官  賴  忠  星
                                        法官  張  清  埤
                                        法官  張  淳  淙
                                        法官  李  伯  道
      右正本證明與原本無異
                                              書  記  官
中      華      民      國    八十九    年      八      月    二十一    日


司法院資訊處製作；財團法人民間司法改革基金會備份。
